【裁判字號】    95,訴,1424
【裁判日期】    950801
【裁判案由】    強盜
【裁判全文】
臺灣臺中地方法院刑事判決              95年度訴字第1424號
公  訴  人  臺灣臺中地方法院檢察署檢察官
被      告  甲○○
                    國民
                    （現在臺灣臺中監獄執行中）
指定辯護人  義務辯護人陳沆河律師
上列被告因強盜等案件，經檢察官提起公訴（九十五年度偵字第
三四二七號），本院判決如下：
    主    文
甲○○竊盜，因脫免逮捕，而當場施以強暴，累犯，處有期徒刑
伍年陸月。
    犯罪事實
一、甲○○前有多次竊盜前科，其中於民國八十九年間，經臺灣
    新竹地方法院判處有期徒刑一年確定，入監執行後，於九十
    年一月十五日縮短刑期假釋，至同年二月四日假釋期滿未經
    撤銷，以已執行論；又於九十四年間，因竊盜案件，經臺灣
    新竹地方法院判處有期徒刑一年六月（現正執行中）。詎仍
    不知悔改，於九十五年一月二十三日下午五時許，在臺中市
    ○區○○路及育才街口，臺中體育學院前，見乙○○所有車
    牌號碼ＬＰ３─９８７號機車停放該處，無人看管，認為有
    機可趁，乃意圖為自己不法之所有，用力扳開該機車之置物
    箱，下手竊取乙○○放置其內之綠色側背包一個（內有現金
    新臺幣＜下同＞九百六十五元、ＣＫ手錶一只、摩托羅拉Ｅ
    ３６５行動電話一支、眼鏡一付）得手。而甲○○於行竊時
    ，即為當時在對街之臺中市警察局第二分局育才派出所警員
    湯朝盛發覺，湯朝盛隨即騎乘機車追捕甲○○，約十秒後，
    在距離乙○○上開機車停放位置十五公尺處，即雙十路一二
    巷內，攔截甲○○，拉住甲○○衣服，同時表明警察之身分
    ，喝令甲○○不要動，而尚未及出示證件時，甲○○為脫免
    逮捕，乃以脫掉衣服之方式掙脫，其所竊得之上開側背包即
    掉落在地，掙脫過程中，甲○○屢央求湯朝盛放過他，惟均
    為湯朝盛所拒，甲○○乃另起妨害公務之犯意，與湯朝盛發
    生扭打，過程中湯朝盛一度將甲○○壓制在地，惟甲○○掙
    脫後，至一旁拾得磚塊後，即以之毆打湯朝盛之左大腿、腹
    部、雙手及頭部，而當場施以強暴之手段，妨害湯朝盛公務
    之執行，致湯朝盛受有左大腿瘀傷、雙手擦傷之傷害（湯朝
    盛腹部未受傷，頭部因有戴安全帽亦未受傷，傷害部分未據
    告訴）。嗣甲○○因手上之磚塊脫手，乃再拾起地上磚塊，
    欲續行攻擊湯朝盛時，湯朝盛即拿起腰際配槍，並拉槍機喝
    令甲○○不要動，同時要甲○○將手上磚塊丟掉，趴在地上
    ，甲○○始停止攻擊行為，而為湯朝盛及前來支援之警員所
    逮捕。
二、案經臺中市警察局第二分局報告臺灣臺中地方法院檢察署檢
    察官偵查起訴。
    理      由
一、訊據被告固直承有竊取證人即被害人乙○○放置於車牌號碼
    ＬＰ３─９８７號機車置物箱內之綠色側背包及其內之現金
    九百六十五元、ＣＫ手錶一只、摩托羅拉Ｅ３６５行動電話
    一支、眼鏡一付得手，嗣行至雙十路一二巷時，為自稱警察
    之證人湯朝盛所攔截，伊欲逃跑，乃掙脫並與證人湯朝盛發
    生扭打，嗣再拾起地上磚塊，攻擊證人湯朝盛之準強盜部分
    犯罪事實，惟矢口否認有何妨害公務犯行，辯稱：當時證人
    湯朝盛身著便服，所以伊不知道其是否真具有警察之身分云
    云。經查：
  (一)上揭犯罪事實，業據證人乙○○於警詢時證述：伊於九十五
    年一月二十三日下午三時四十分許，將車牌號碼ＬＰ３─９
    ８７號機車停放在臺中市○○路及育才街口，即臺中體育學
    院門口，後來看到警方在伊機車上所張貼之招領告示，始知
    悉伊背包遭竊之事等語甚詳（見臺中市警察局第二分局刑案
    偵查卷宗＜以下簡稱「警卷」＞第一四、一五頁），並經證
    人湯朝盛於警詢、偵查及本院審理時證稱：當時伊看見被告
    在雙十路及育才街徘徊，伊覺得被告有犯罪動機，乃觀察了
    被告約一小時，後來看到被告徒手扳開證人乙○○之機車置
    物箱，並將置物箱內的背包放在他的外套裡，就低頭離開，
    伊即騎車追過去，約十秒後，伊在距離被告行竊地點約十五
    公尺之雙十路一二巷，追到被告，伊即過去攔住被告，拉住
    被告之衣服，告訴被告伊是警察，不要動，在伊尚未及出示
    證件時，被告就屢以脫衣服之方式掙脫，並央求伊放了他，
    伊說不行，此時被告竊得之背包，已掉在地上，後來伊與被
    告就發生打鬥，因為被告已經光著上身了，伊只好抓住被告
    脖子，伊將被告壓制在地約五至七次，但被告想逃跑，就一
    直抗拒、掙脫，其中一次被告到旁邊撿到磚塊，就拿磚塊攻
    擊伊之左大腿、腹部、雙手，在被告用磚塊攻擊伊頭部時，
    磚塊脫手飛出去，後來被告又從地上撿起一個磚塊，朝伊走
    過來，伊乃從腰際拿出配槍，拉槍機警告被告不要動，如果
    被告再走過來就要開槍，並喝令被告將手上之磚塊丟掉，趴
    在地上，伊再從地上撿回行動電話撥給同事請求支援等語屬
    實（見警卷一七至一九頁、臺灣臺中地方法院檢察署九十五
    年度偵字第三四二七號＜以下簡稱「偵卷」＞第一八頁、本
    院卷第四七至五二頁），且有現場圖、證人乙○○領回失竊
    物品後出具之贓物認領保管單各一份及證人湯朝盛受傷及遭
    被告攻擊痕跡之照片共計五張附卷可稽（見警卷第二四至二
    八頁），復有被告持以攻擊證人湯朝盛之磚塊二塊扣案可資
    佐憑。
  (二)被告雖辯稱：伊當時不知道證人湯朝盛是否真的是警察云云
    。惟查，證人湯朝盛再攔截被告時，係身著便服等情，固據
    證人湯朝盛於本院審理時陳明在卷（見本院卷第五○頁），
    然被告於警詢及本院審理時亦供承證人湯朝盛有二度向其表
    明警察之身分等語（見警卷第一二頁、本院卷第五二頁），
    準此，被告對證人湯朝盛為警員，正依法執行職務要為逮捕
    行為乙節，應已有所認識，允無疑義，其徒以上詞為辯，並
    無足採。
  (三)綜上所述，被告所辯，顯係事後卸責之詞，無可採信。本件
    事證明確，被告犯行堪以認定，應予依法論科。
二、按被告行為後，九十四年二月二日修正公布之刑法，業於九
    十五年七月一日施行，新刑法第二條第一項之規定，係規範
    行為後法律變更所生新舊法律比較適用之準據法，於新刑法
    施行後，應適用新刑法第二條第一項之規定，為「從舊從輕
    」之比較。另於比較時應就罪刑有關之共犯、未遂犯、想像
    競合犯、牽連犯、連續犯、結合犯，以及累犯加重、自首減
    輕暨其他法定加減原因（如身分加減）與加減比例等一切情
    形，本於統一性及整體性原則，綜其全部罪刑之結果而為比
    較（最高法院九十五年五月二十三日刑事庭第八次會議決議
    參照）。本案涉及法律變更之部分如下：
  (一)刑法第一百三十五條第一項妨害公務罪，其法定刑得科三百
    元以下罰金，然被告行為後，於九十五年六月十四日增訂刑
    法施行法第一條之一，並規定：「中華民國九十四年一月七
    日刑法修正施行後，刑法分則編所定罰金之貨幣單位為新臺
    幣。九十四年一月七日刑法修正時，刑法分則編未修正之條
    文定有罰金者，自九十四年一月七日刑法修正施行後，就其
    所定數額提高為三十倍。但七十二年六月二十六日至九十四
    年一月七日新增或修正之條文，就其所定數額提高為三倍。
    」，且九十四年二月二日公布九十五年七月一日施行之刑法
    第三十三條第五款修正為：「主刑之種類如下：˙˙˙五、
    罰金：新臺幣一千元以上，以百元計算之」，是依修正後之
    法律，刑法第一百三十五條第一項妨害公務罪所得科處之罰
    金刑最高為新臺幣九千元、最低為新臺幣一千元；而被告行
    為時適用之罰金罰鍰提高標準條例第一條前段規定：「依法
    律應處罰金、罰鍰者，就其原定數額得提高為二倍至十倍。
    但法律已依一定比率規定罰金或罰鍰之數額或倍數者，依其
    規定」、現行法規所定貨幣單位折算新臺幣標準第二條規定
    ：「現行法規所定金額之貨幣單位為圓、銀元或元者，以新
    臺幣之三倍折算之」，及修正前刑法第三十三條第五款規定
    : 「主刑之種類如下：˙˙˙五、罰金：一元以上」，是依
    行為時之法律，刑法第一百三十五條第一項妨害公務罪所得
    科處之罰金刑最高為新臺幣九千元、最低為新臺幣三十元。
    因此，比較上述修正前、後之刑罰法律，自以被告行為時之
    舊法即依修正前刑法第三十三條第五款，並配合罰金罰鍰提
    高標準條例第一條前段，對被告為有利。
  (二)刑法第四十七條第一項修正為：「受徒刑之執行完畢，或一
    部之執行而赦免後，五年以內故意再犯有期徒刑以上之罪者
    ，為累犯，加重本刑至二分之一」，與修正前同條：「受有
    期徒刑之執行完畢，或受無期徒刑或有期徒刑一部之執行而
    赦免後，五年以內再犯有期徒刑以上之罪者，為累犯，加重
    本刑至二分之一」之規定相比較，依修正後之規定，若再犯
    之罪為「過失犯」，則無累犯規定之適用，然依修正前之規
    定，過失犯亦可構成累犯，固以修正後之刑法第四十七條之
    規定，有利於行為人。然被告本件所犯，並非過失犯，且無
    論依修正前後之規定，均屬累犯（詳如後述）。
  (三)綜合上述各條文修正前、後之比較，揆諸前揭最高法院決議
    及修正後刑法第二條第一項規定之「從舊、從輕」原則，自
    應適用被告行為時之法律，即修正前刑法之相關規定，予以
    論處。
三、又按刑法第三百二十九條準強盜罪之施強暴脅迫以脫免逮捕
    等行為，以當場實施者為限，而所謂「當場」，須具備「場
    所之密接性」與「時間之密接性」二要件，「場所之密接性
    」固不以實施竊盜或搶奪者尚未離去現場為限，即已離盜所
    而尚在他人跟蹤追躡中者，仍不失為當場（參照最高法院二
    十八年上字第一九八四號判例）；而所謂「時間之密接性」
    ，乃行為人實施強暴脅迫之行為，須於竊盜或搶奪行為著手
    以後，至遲亦須於竊盜或搶奪行為甫告終了時為之始可。被
    告於竊得證人乙○○財物後，雖已離開行竊地點現場，然其
    行竊過程及得手後之行蹤，始終在證人湯朝盛視線範圍及跟
    蹤追躡中，且其欲脫免逮捕而對湯朝盛施以強暴之地點，距
    離其行竊地點僅有十五公尺，時間上復在行竊得手後約十秒
    之後，顯已具備場所及時間之密接性，而符合刑法第三百二
    十九條準強盜罪之「當場」要件。是核被告所為，係犯刑法
    第三百二十九條準強盜罪，應依刑法第三百二十八條第一項
    論處；另犯同法第一百三十五條第一項妨害公務罪。起訴書
    就被告所犯法條部分，固漏引刑法第一百三十五條第一項妨
    害公務罪，然依起訴書犯罪事實記載被告於警員湯朝盛欲逮
    捕之際，以磚塊攻擊警員湯朝盛等情，應認被告妨害公務之
    犯行，業經公訴人起訴，本院自應加以裁判，併此敘明。被
    告以一強暴行為，同時觸犯構成要件不相同之上開二罪，為
    想像競合犯，應從一重之準強盜罪處斷（修正後刑法第五十
    五條關於想像競合犯之規定，固增加但書：「但不得科以較
    輕罪名所定最輕本刑以下之刑」之規定，惟此係屬科刑之限
    制，為法理之明文化，非屬法律之變更，毋庸比較新舊法，
    附此敘明）。被告前於八十九年間，經臺灣新竹地方法院判
    處有期徒刑一年確定，入監執行後，於九十年一月十五日縮
    短刑期假釋，至同年二月四日假釋期滿未經撤銷，以已執行
    論等情，有臺灣臺中地方法院檢察署刑案資料查註紀錄表及
    臺灣高等法院被告前案紀錄表各一份可按，茲於五年以內再
    故意犯本件有期徒刑以上之罪，應依修正前之刑法第四十七
    條規定，論以累犯，並加重其刑。爰審酌被告前有多次竊盜
    犯行（詳上開前案紀錄表），素行不良，且年輕力壯，竟不
    思憑己力賺取金錢，任意侵害他人財產法益，且於竊盜得手
    後，為脫免逮捕，而對依法執行逮捕職務之警員施以強暴行
    為，嚴重影響社會治安，情節非輕，惟念其所竊得之財物業
    已歸還證人乙○○，且犯罪後大致坦認犯行，應有認錯悔過
    之意，態度尚稱良好等一切情狀，量處如主文所示之刑，以
    資懲儆。至於扣案之磚塊，雖屬被告犯本罪所用之物，惟係
    被告隨手撿拾而來，並非屬其所有，爰不宣告沒收，附此敘
    明。
據上論斷，應依刑事訴訟法第二百九十九條第一項前段，刑法第
二條第一項前段、第一百三十五條第一項、第三百二十八條第一
項、第三百二十九條、第五十五條、修正前刑法第四十七條，罰
金罰鍰提高標準條例第一條前段，判決如主文。
本案經檢察官張溢金到庭執行職務。
中    華    民    國    95    年     8    月     1    日
                  刑事第三庭審判長法  官  張 靜 琪
                                  法  官  賴 妙 雲
                                  法  官  郭 妙 俐
上正本證明與原本無異。
如不服本判決，應於送達後十日內向本院提出上訴狀（須附繕
本），上訴於台灣高等法院台中分院。
                                  書記官  陳 玉 芬
中    華    民    國    95    年     8    月     1    日
附錄本案論罪科刑法條全文
刑法第一百三十五條
對於公務員依法執行職務時，施強暴脅迫者，處三年以下有期徒
刑、拘役或三百元以下罰金。
意圖使公務員執行一定之職務或妨害其依法執行一定之職務或使
公務員辭職，而施強暴脅迫者，亦同。
犯前二項之罪，因而致公務員於死者，處無期徒刑或七年以上有
期徒刑；致重傷者，處三年以上、十年以下有期徒刑。
第三百二十八條
意圖為自己或第三人不法之所有，以強暴、脅迫、藥劑、催眠術
或他法，至使不能抗拒，而取他人之物或使其交付者，為強盜罪
，處五年以上有期徒刑。
以前項方法得財產上不法之利益或使第三人得之者，亦同。
犯強盜罪因而致人於死者，處死刑、無期徒刑或十年以上有期徒
刑；致重傷者，處無期徒刑或七年以上有期徒刑。
第一項及第二項之未遂犯罰之。
預備犯強盜罪者，處一年以下有期徒刑、拘役或三千元以下罰金
。
第三百二十九條
竊盜或搶奪，因防護贓物、脫免逮捕或湮滅罪證，而當場施以強
暴脅迫者，以強盜論。


司法院資訊處製作；財團法人民間司法改革基金會備份。
